臺灣高等法院民事判決
108年度家上字第185號
上  訴  人  庚○○  


訴訟代理人  陳昌羲律師
            陳彥廷律師
視同上訴人  丙○○  
            辛○○  
            辰○○  
            卯○○ 
            寅○○  
            戊○○  
上  一  人
法定代理人  巳○○  

視同上訴人  甲○    
            酉○○  


            申○○  
            午○○  
            壬○○○
            未○○  

            亥○○  
            乙○○（兼陳治華承受訴訟人）

            丁○○（兼陳治華承受訴訟人）    

            子○○（兼陳治華承受訴訟人）    

            癸○○（兼陳治華承受訴訟人）    

            己○○（兼陳治華承受訴訟人）    

兼上三人共同
訴訟代理人  丑○○（兼陳治華承受訴訟人）

被 上訴 人  戌○○  
訴訟代理人  薛進坤律師                    
上列當事人間請求分割共有物等事件，上訴人對於中華民國108
年3月27日臺灣臺北地方法院第一審判決(107年度家繼訴更一字
第1號)提起上訴，被上訴人為訴之追加，本院於109年2月12日言
詞辯論終結，判決如下：
    主      文
原判決廢棄。
被上訴人於第一審之訴及追加之訴均駁回。
第一、二審（含追加之訴）訴訟費用由被上訴人負擔。
    事實及理由
壹、程序部分
一、按訴訟標的對於共同訴訟之各人必須合一確定者，共同訴訟
    人中一人之行為有利益於共同訴訟人者，其效力及於全體，
    民事訴訟法第56條第1項第1款定有明文。查被上訴人以上訴
    人及丙○○、陳儀臻、卯○○、寅○○、辰○○、甲○、未○○、巳○○
    、壬○○○、午○○、申○○、戌○○、乙○○、子○○、丁○○、己○○、
    丑○○、癸○○（以上6人下合稱乙○○等6人）、戊○○等19人（下
    分別稱姓名；合稱丙○○等19人）為坐落臺北市○○區○○段○○段
    000地號土地應有部分二分之一（下稱系爭土地應有部分）
    之共有人，對上訴人及丙○○等19人起訴請求分割系爭土地應
    有部分。經原審判決後，雖僅上訴人提起上訴，因該訴訟標
    的對丙○○等19人其餘原審被告有合一確定之必要，其上訴效
    力及於丙○○等19人，爰均列為視同上訴人。
二、次按第二審程序中為訴之變更或追加，非經他造同意，不得
    為之，但請求之基礎事實同一者，不在此限，民事訴訟法第
    446條第1項、第255條第1項第2款規定甚詳。被上訴人於本
    院第二審程序以追加之訴請求原審被告陳治華之承受訴訟人
    乙○○等6人就陳治華所有系爭土地應有部分之一四四分之一
    辦理繼承登記（見本院卷260頁），以符合分割共有物之規
    定，核與原訴基於同一社會事實，依上開規定，並無不合。
三、本件視同上訴人丙○○、陳儀臻、卯○○、寅○○、辰○○、甲○、
    未○○、巳○○、壬○○○、午○○、申○○、戌○○、乙○○、子○○、丁○
    ○、己○○、丑○○、癸○○經合法通知，未於言詞辯論期日到場
    ，核無民事訴訟法第386條各款所列事由，爰依被上訴人之
    聲請，准由其一造辯論而為判決。
貳、實體部分 
一、被上訴人主張：系爭土地應有部分原為訴外人陳圭所有，陳
    圭死亡後，兩造因再轉繼承之法律關係取得系爭土地應有部
    分之公同共有。兩造無法達成分割協議，爰依民法第830條
    、第823條第1項前段、第824條規定，求為按附表一所示兩
    造應繼分比例分割系爭土地應有部分為分別共有之判決等語
    （原審判決分割系爭土地應有部分，上訴人不服，提起上訴
    ）。被上訴人並於本院第二審程序提起追加之訴，主張：原
    審被告陳治華於訴訟程序中死亡，其繼承人乙○○等6人應依
    民法第759條規定，就繼承而來之系爭土地應有部分辦理繼
    承登記，始得處分分割等語。追加之訴聲明：乙○○等6人應
    就陳治華所有系爭土地應有部分之一四四分之一辦理繼承登
    記。答辯聲明：上訴駁回。
二、上訴人則以：兩造因繼承陳圭遺產而取得系爭土地應有部分
    之公同共有，依民法第829條規定，於遺產分割前，被上訴
    人逕行提起本件分割共有物之訴，於法不合。系爭土地應有
    部分業於民國63年分配由伊獨得，不得按應繼分分割等語，
    資為抗辯。上訴聲明：㈠原判決廢棄。㈡被上訴人於第一審之
    訴及追加之訴均駁回。
三、視同上訴人戊○○陳稱：同意被上訴人之主張。
四、視同上訴人申○○、丑○○、子○○、己○○、癸○○未於言詞辯論期
    日到場，惟於本院準備程序陳稱：同意被上訴人之主張。  
五、視同上訴人甲○、未○○、巳○○、壬○○○、午○○未於本院審理時
    到場，惟於原審具狀表示：其等與視同上訴人辛○○間之另案
    就系爭土地應有部分達成和解，分割方式如附表二，請求依
    該比例分割。
六、視同上訴人寅○○未於本院審理時到場，惟於原審陳稱：同意
    被上訴人之請求。
七、視同上訴人丙○○、陳儀臻、戌○○、乙○○、丁○○、辰○○、卯○○
    未於原審及本院審理時到場，亦未以書狀為任何聲明或陳述
    。
八、按繼承人有數人時，在分割遺產前，各繼承人對於遺產全部
    為公同共有。又公同關係存續中，各公同共有人，不得請求
    分割其公同共有物。民法第1151條、第829 條分別定有明文
    。查，陳圭死亡後，兩造因再轉繼承之法律關係，取得系爭
    土地應有部分之公同共有，未經遺產分割等情，有兩造戶籍
    資料、土地登記謄本在卷可稽（見原審家訴字卷30至68頁、
    74至80頁），並為被上訴人、上訴人所不爭執（見本院卷36
    0、476頁）。惟上訴人既不同意分割共有物，被上訴人又未
    能證明已與上訴人及丙○○等19人合法終止系爭土地應有部分
    之公同共有關係，則被上訴人於公同關係存續中，本於共有
    物分割請求權，請求分割系爭土地應有部分，自非適法，不
    應准許。被上訴人請求分割共有物既無理由，則其追加請求
    乙○○等6人就繼承自陳治華對於系爭土地應有部分之一四四
    分之一辦理繼承登記，亦屬無據。
九、綜上所述，被上訴人請求分割系爭土地應有部分，於法未合
    ，不應准許。原審判決分割，尚有未洽。上訴人上訴意旨指
    摘原判決不當，求予廢棄改判，核無不合，爰廢棄改判如主
    文第2項所示。被上訴人追加之訴，亦無理由，併予駁回。
十、本件事證已臻明確，兩造其餘之攻擊或防禦方法及所用之證
    據，經本院斟酌後，認為均不足以影響本判決之結果，爰不
    逐一論列，附此敘明。
十一、據上論結，本件上訴為有理由，被上訴人追加之訴為無理
      由，依民事訴訟法第450條、第78條、第463條、第385條
      第1項前段，判決如主文。
中    華    民    國   109    年    3     月    11    日
                  家事法庭
                      審判長法  官  蕭胤瑮
                            法  官  許勻睿
                            法  官  袁雪華
正本係照原本作成。
如不服本判決，應於收受送達後20日內向本院提出上訴書狀，其
未表明上訴理由者，應於提出上訴後20日內向本院補提理由書狀
（均須按他造當事人之人數附繕本）上訴時應提出委任律師或具
有律師資格之人之委任狀；委任有律師資格者，另應附具律師資
格證書及釋明委任人與受任人有民事訴訟法第466 條之1第1項但
書或第2項（詳附註）所定關係之釋明文書影本。如委任律師提
起上訴者，應一併繳納上訴審裁判費。
中    華    民    國    109   年    3     月    11    日

                            書記官  蕭詩穎
                            
附註：
民事訴訟法第466條之1（第1項、第2項）：
對於第二審判決上訴，上訴人應委任律師為訴訟代理人。但上訴
人或其法定代理人具有律師資格者，不在此限。
上訴人之配偶、三親等內之血親、二親等內之姻親，或上訴人為
法人、中央或地方機關時，其所屬專任人員具有律師資格並經法
院認為適當者，亦得為第三審訴訟代理人。
               
附表一：
編  號  姓  名 應繼分比例 1 丙○○ 1/6 2 辛○○ 1/9 3 庚○○ 1/9 4 戊○○ 1/9 5 辰○○ 1/27 6 卯○○ 1/27 7 寅○○ 1/27 8 甲○ 1/27 9 未○○ 1/27 10 申○○ 1/27 11 巳○○ 1/27 12 壬○○○ 1/27 13 午○○ 1/27 14 酉○○ 1/16 15 戌○○ 1/16 16 乙○○ 1/144 17 黃世博 1/144 18 丁○○  1/144 19 己○○ 1/144 20 丑○○ 1/144 21 陳治華  1/144 註：乙○○、黃世博、丁○○、己○○、丑○○、癸○○為其繼承人，其所有權為公同共有 

附表二
當事人 被上訴人陳報應繼分比例 和解後分配比例 辛○○ 1/9 2/27 壬○○○  1/27 6/135 未○○ 1/27 6/135 午○○ 1/27 6/135 申○○ 1/27 6/135 巳○○ 1/27 6/135 甲○ 1/27 6/135